【裁判字號】    88,自,657
【裁判日期】    890930
【裁判案由】    詐欺
【裁判全文】
臺灣高雄地方法院刑事判決                          八十八年度自字第六五七號
    自  訴  人  丙○○
    被      告  甲○○
右列被告因詐欺案件，經自訴人提起自訴，本院判決如左：
    主  文
甲○○無罪。
    理  由
一、自訴意旨係以︰如附件自訴狀所載。
二、按犯罪事實，應依證據認定之，無證據不得推定其犯罪事實。又不能證明被告犯
    罪者，應諭知無罪之判決，刑事訴訟法第一百五十四條、第三百零一條第一項分
    別定有明文。又認定被告有罪之事實，應憑證據，如未能發現相當之證據，或證
    據不足以證明，自不能以推測或擬制之方法，以為裁判之基礎；且認定事實所憑
    之證據，其為訴訟上之證明，須達於通常一般人均不致有懷疑，而得確信其為真
    實之程度者，始得據為有罪之認定，倘其證明尚未達到此一程度而有合理之懷疑
    存在時，尚難為有罪之認定基礎；另苟積極證據不足以為不利於被告事實之認定
    ，即應為有利於被告之認定，更不必有何有利之證據，參照最高法院三十年上字
    第八一六號、四十年台上字第八六號、七十六年台上字第四九八六號判例意旨。
    且刑法第三百三十九條第一項詐欺罪之成立，須意圖為自己不法之所有，以詐術
    使人將本人或第三人之物交付為要件，所謂以詐術使人交付，必須被詐欺人因其
    詐術而陷於錯誤，若其所用方法，不能認為詐術，亦不致使人陷於錯誤，即不構
    成該罪；亦經最高法院四十六年台上字第二六０號著有判例。
三、自訴人認被告甲○○涉有詐欺犯行，係以自訴人開立之本票四張取信於自訴人，
    惟借錢後即未償還借款為其論據。然訊據被告甲○○對於自訴人所持有之四張本
    票分別為：發票日︰八十三年七月八日、付款日︰八十三年七月十七日、金額︰
    六萬元及十八萬元、票號︰○二○五八七號及○二○五八八號，與發票日︰八十
    三年七月十九日、付款日︰八十三年七月二十八日、金額︰八萬元、二十四萬元
    、票號︰○五四九六五號、○五四九六六號之本票為伊所開出之事實，固供認不
    諱，然堅決否認有何詐欺犯行，辯稱︰伊並不認識自訴人，故未曾向自訴人借過
    錢，雖自訴人所持之四張本票為伊所簽立，但伊係從報紙上登載借貸廣告，始循
    報上所載之金主借錢，並非向自訴人借錢，而是向自稱為「陳先生」之人借過許
    多次錢，借錢時均會簽發支票與本票，而有時陸續還錢時，並未向金主取回本票
    ，且所簽立之本票上之金額，亦均會超過實際上所借貸金額之三倍等語。經查：
  （一）訊之自訴人丙○○有關如何借貸金錢予被告，自訴人於本院調查與審理時分
        別陳稱︰「（問︰何時認識被告？何時借錢給被告？）八十三年初朋友介紹
        認識被告，八十三年七月份被告即向我借錢，稱他要做生意，計向我借了約
        四十八萬元，所借之前皆未還過，他計開了約四張本票向我借錢，最後一張
        本票我錢不夠（八萬元這張本票）才未借給他，因此，本票中十八萬元、六
        萬元、二十四萬元，這三張本票，我有借錢給他，本票所寫日期即我借錢給
        他之日期」、「替我代書自訴狀之代書寫錯了，依我剛才所述才正確」（見
        本院八十九年一月五日訊問筆錄）、「（問︰自訴意旨）八十三年初及七月
        中旬，被告分別向我借錢，在鳳山市○○路被告乾爹處，借後不還」、「被
        告向我借第一次錢時，被告之太太也在場，有看到過程，地點在新強路」（
        見本院八十九年五月十日訊問筆錄）、「（問︰如何借錢？）八十三年七月
        份，事先連絡好，由丁○○與我先連絡，之後丁○○陪同被告去我家借錢，
        本票是被告當場在我家開出的」（見本院八十九年九月十三日訊問筆錄）。
        依自訴人前開所述有關與被告間之借貸過程，究係自訴人將現金持至被告家
        中交付予被告之方式？或係被告至自訴人家中借得款項？自訴人先後陳述不
        一，即自訴人是否確實將錢借貸予被告實屬有疑！
  （二）又證人即被告之前妻乙○○亦到庭證稱︰伊從未見過自訴人，係事後始知被
        告在外借錢之事，於事前從未見過有人拿錢到家中借予被告，且曾於八十三
        、八十四年間，請兄長之友人打電話給被告之債主，伊並不記得那些人之姓
        名，因每次來的人都不一樣，且大部分之債務均有處理，以原債三成方式清
        償等語（見本院八十九年六月二十七日訊問筆錄）。此外，經本院查詢自訴
        人所提之證人即偕同被告向自訴人借錢之丁○○，惟該名證人業於八十九年
        六月三十日因顱內出血所造成中樞衰竭而死亡，此有國軍高雄總醫院所開立
        之死亡證明書一紙在卷可憑。證人乙○○於八十一年間已與被告離婚，與被
        告間顯無何利害關係，所言應非迴護之詞，是其證詞應屬可採。
  （三）再觀諸自訴人所提出並為被告自承為伊所簽發之本票四紙，其中二紙本票之
        發票日均為八十三年七月八日、到期日亦均為同月十七日，金額則分別為六
        萬元及十八萬元，票號為︰○二○五八七與○二○五八八號，另外二紙本票
        之金額分別為八萬元及二十四萬元，票號為︰○五四九六五、○五四九六六
        號，發票日均為八十三年七月十九日，而到期日亦均為同月二十八日，此有
        本票四紙附卷可稽，且自訴人復陳稱票號○五四九六五號、金額：八萬元、
        到期日：八十三年七月二十八日之本票部分，實際上並未就該部分現金予被
        告，而在金錢消費借貸中，縱然當事人間之消費借貸另開立本票以作為擔保
        之用，但須借得金錢後始簽立，如未借得怎會開立本票交予債權人收執！又
        既然為同一日同時所借得，竟分別開立二張本票，均與常理相違。
  （四）綜合前述，雖自訴人所持之本票係被告所簽立，然並無證據足資證明被告是
        向自訴人借得款項後，所開立之本票，又不能僅單憑自訴人單一且前後不一
        之指訴被告所簽發之本票未兌現，而認自訴人有何被騙致陷於錯誤交付財物
        之情，是被告主觀上既缺乏詐騙之故意，客觀上亦無詐術行為之實施，自與
        前揭有關詐欺罪之成立要件不符。自不得僅依自訴人之指訴，遽令被告負詐
        欺取財之罪責，此外經本院依職權調查結果，又別無其他積極證據足資證明
        被告涉有本件詐欺罪嫌，綜上所述，自不能證明其犯罪，揆諸前開說明，依
        法應為被告無罪之諭知。
據上論斷，應依刑事訴訟法第三百四十三條、第三百零一條第一項，判決如主文。
中      華      民      國    八十九    年      九      月     三十     日
                        台灣高雄地方法院刑事第四法庭
                            審判長  法  官    李嘉興
                                    法  官    王俊隆
                                    法  官    程克琳
右正本證明與原本無異。
如不服本判決，應於判決送達後十日內，向本院提出上訴狀。
                                    書記官    王麒雄
中    華    民    國      八十九      年      十      月      四      日


司法院資訊處製作；財團法人民間司法改革基金會備份。
